【裁判字號】    97,家訴,43
【裁判日期】    970619
【裁判案由】    確認婚姻無效等
【裁判全文】
臺灣高雄地方法院民事判決              97年度家訴字第43號
原      告  甲○○
訴訟代理人  李帝慶律師
被      告  乙○○
上當事人間確認婚姻無效等事件，本院裁定如下：
    主    文
確認原告與被告間之婚姻不成立。
訴訟費用由被告負擔。
    事實及理由
一、原告主張：兩造原為夫妻關係，先於76年1月1日第一次結婚
    ，於89年10月2 日協議離婚，嗣因被告一再要求復合，雙方
    又於89年10月26日第2 次結婚，但因被告無法根除家暴之惡
    習，雙方又於90年2 月21日協議離婚，後被告仍不死心要求
    原告與其為第3 次婚姻，原告歷經兩次婚姻失敗，並考量被
    告家暴惡習未改，乃須以委蛇而未與被告舉行結婚儀式，詎
    料被告竟自行填寫結婚證書並偽造原告之簽名及所有見證人
    之簽名而逕自於92年3 月28日至戶政事務所辦理結婚登記，
    惟雙方當時並未辦理任何公開儀式，僅向戶政機關為形式之
    登記，兩造婚姻顯為無效，為此提起本訴。
二、被告則以：兩造當時是在高雄市○○區○○路35號18樓之1
    之住家寫結婚證書，當時只有雙方在場，並由原告親自簽名
    蓋章，主婚人高順洲、證婚人劉田的名字是我寫的，印章也
    是我蓋的，但是我是徵詢他們同意之後我才在上面蓋章；而
    且現在婚姻已經改為登記制，戶政機關有我們兩造是否同意
    才辦理結婚登記，所以兩造婚姻是有效的云云置辯。
三、按結婚應有公開儀式及二人以上之證人，又結婚違反上開規
    定者，無效，修正前民法第982條第1項、第988條第1款定有
    明文；又關於親屬之事件，其在修正前發生者，除本施行法
    有特別規定外，不適用修正後之規定，民法親屬編施行法第
    1條後段亦規定甚詳。本件原告主張兩造於民國92年3月28日
    結婚當天，並未有何公開儀示，而係由兩造自行填寫結婚證
    書持向戶政機關登記等情，業據其提出戶籍謄本、結婚證書
    為證，並為被告所不爭執，且經證人劉田於本院審理時到庭
    証述：「原告是我太太的妹妹，他在92年3月28日結婚的時
    候沒有宴客，我也不知到他用我的名義在證婚人處簽名蓋章
    。」等語明確，堪信為實。依上開法條規定，兩造間之結婚
    應為無效，原告訴請確認兩造婚姻關係不存在，於法有理，
    應予准許。又民法第982條業於民國96年5月23日修正公佈，
    並自97年5月25日施行，將結婚之方式由儀式婚改為登記婚
    ，惟系爭結婚日期發生於92年3月28日，為新法修正前所發
    生，依前揭施行法之規定，仍適用舊法儀式婚之規定，故被
    告辯稱應以戶政機關登記為準，實無足採，附此敘明。
四、結論：本件原告之訴為有理由，依民事訴訟法第78條，判決
    如主文。
中    華    民    國    97    年    6     月    19    日
                  家事法庭法  官  吳宏榮
上為正本係照原本作成
如不服本判決，應於判決送達後20日內向本院提出上訴狀。
中    華    民    國    97    年    6     月    19    日
                          書記官  洪生輝


司法院資訊處製作；財團法人民間司法改革基金會備份。
